臺灣高等法院臺中分院刑事裁定　　　　　　　　　　　九十一年度交抗字第二八號
　　抗　告　人　交通部公路局台中區監理所
　　法定代理人　黃耀銘
　　受 處分 人　甲○○
右列抗告人因受處分人聲明異議案件，不服臺灣臺中地方法院中華民國九十年九月二
十八日裁定（九十年度交聲字第二八五號）提起抗告，本院裁定如左：
      主  文
抗告駁回。
      理  由
一、本件抗告意旨略以：受處分人雖早於民國（下同）八十一年五月一日即變更地址
    ，但至今仍未至本所辦理異動登記，業已符合行政程序法第七十八條第二、三項
    之規定，亦違反道路交通管理處罰條例第十六條第一項第一款及道路交通安全規
    則第二十三條之規定。又受處分人甲○○變更其送達處所而未向行政機關陳明，
    原舉發機關依原地址即該住所寄送違規通知單，依常態合理化之推論，因未能送
    達退回而為公示送達，亦依法辦理，故其違規通知單自屬合法送達。而本所之裁
    決處分，程序上亦合法，原處分自不應予撤銷，為此提起抗告等語。
二、原審裁定意旨略以：按違反道路交通管理事件統一裁罰標準及處理細則第十一條
    規定：對於違反本條例之行為，應按其違反條款規定之受處罰對象，填製舉發違
    反道路交通管理事件通知單（以下簡稱通知單），並於被通知人欄予以勾記，其
    通知聯依下列規定辦理：(1)、當場舉發者，被查獲之行為人為受處分人時，駕駛
    人姓名欄，應註明其姓名後，交付該行為人簽名或蓋章收受之；拒絕簽章者，並
    記明其事由，視為已收受；受處分人非該當場被查獲之行為人時，除應填寫駕駛
    人資料外，並應填載查明之受處分之姓名或名稱、地址、車牌號碼及車輛種類等
    資料，再交付被查獲之行為人代收。但經被查獲之行為人拒絕代收者，舉發機關
    應另行送達之。(2)、逕行舉發者，應按已查明之資料填註車牌號碼、車輛種類、
    車主姓名或名稱及地址，並於通知單上方空白處加註逕行舉發之文字後，由舉發
    機關送達被通知人。執行交通勤務警察或依法令執行交通稽查任務人員依前項規
    定舉發時，對於依規定須責令改正、補換牌照、駕照等事項，應當場告知該駕駛
    人或同車之汽車所有人，並於通知單記明其事項或事件情節及處理意見，供裁決
    參考；對於依規定須禁止行駛、禁止駕駛車輛者，亦同。第一項第一款之當場舉
    發違反道路交通管理事件，如交通勤務警察或依法令執行交通稽查任務人員使用
    電腦列印通知單時，其駕駛人姓名，得以違反行為人之身分證統一編號及出生年
    、月、日代之。再違反道路交通管理事件統一裁罰標準及處理細則第四十四條第
    一項規定：違反道路交通管理事件行為人，未依規定自動繳納罰鍰，或未依規定
    到案聽候裁決，處罰機關應於一個月內依標準表逕行裁決之。是受處分人自應先
    受「舉發違反道路交通管理事件通知單」之通知，其始知悉應到案日期，否則受
    處分人即無從知悉應到案日期，主管機關未經合法送達逕行裁決，其裁決程序即
    屬不適法。經查：異議人之戶籍早於八十一年五月一日即遷移至台中縣大里市○
    ○里○鄰○○街一巷十二號，此有本院依職權調取之法務部戶役政連結作業系統
    內載之戶籍資料可稽，而前揭舉發通知單寄送之地址為台中市○○區○○路三段
    二九四之二號，係遷移前之地址，則綜觀卷附證據及本院調查所得，尚乏積極事
    證足資證明異議人已受前開通知單之送達。揆諸前述說明，原處分機關逕予裁決
    ，程序上即不適法，原處分自應予以撤銷。本件應發回原處分機關，由原處分機
    關重新送達後，再依法裁決，因而諭知抗告人機關之原處分撤銷。
三、本院查，受處分人所有之車牌號碼ＮＱ－一二一五號自用小客車，於八十八年五
    月十三日下午一時二十四分許，在國道一號一九０公里北向車道處違規行駛路肩
    ，經內政部警政署國道公路警察局第三警察隊（下稱國道公路第三警察隊）警員
    依法逕行舉發，掣發八八公警局交字第五０三六五二八四號舉發單，有前揭舉發
    單可查，並經國道公路第三警察隊九十一年一月二十九日公警國三交字第０九一
    ０一三四二號函附採證照片乙幀送本院參酌，受處分人違規事實明確。然而，國
    道公路第三警察隊依據受處分人原向監理機關登記地址即台中市○○區○○路三
    段二九四之二號寄送舉發單，係於八十八年六月九日以北斗郵局大宗掛號第五三
    ０三二號郵寄，並無退件紀錄，因時逾六個月郵局不予查詢，故無法查知是否依
    法送達，亦經國道公路第三警察隊前開函文回復本院，並無公示送達之資料可據
    以認定合法送達。按當事人變更其送達之處所而不向行政機關陳明，致有應為送
    達之處所不明之情形者，行政機關得依職權命為公示送達，行政程序法第七十八
    條第三項定有明文；又汽車所有人名稱、地址等如有變更，應向公路監理機關辦
    理登記，道路交通安全規則第二十三條第一項固然有明文。國道公路第三警察隊
    依據受處分人原向監理機關登記地址即台中市○○區○○路三段二九四之二號寄
    送舉發單，因受處分人之住所早於八十一年五月一日即遷移至台中縣大里市○○
    里○鄰○○街一巷十二號，受處分人雖未向該管監理機關陳報，致無法送達舉發
    單，惟舉發機關未進而為公示送達，尚難謂受處分人已受前開通知單之合法送達
    ，抗告意旨指本件已合法為公示送達云云，尚乏依據可資採信。原裁定以原處分
    機關逕予裁決，程序上即不適法，原處分自應予以撤銷，本件應發回原處分機關
    ，由原處分機關重新送達後，再依法裁決，經核無不當，本件抗告為無理由，應
    予駁回。
四、據上論結，應依刑事訴訟法第四百十二條，裁定如主文。
中      華      民      國      九十一   年       二      月   二十七   日
                                    臺灣高等法院臺中分院刑事第七庭
                                          審判長法  官  林  榮 龍
                                                法  官  謝  說  容
                                                法  官  江  錫  麟
右正本證明與原本無異。
不得再抗告。
                                                書記官  陳  振  海
中      華      民      國      九十一   年       二      月    二十七  日
                                                                        Ｉ
